臺灣臺中地方法院刑事判決　　　　　　　　　　　　九十二年度易字第一一三號
　　公　訴　人　臺灣臺中地方法院檢察署檢察官
　　被　　　告　丙　○
右列被告因偽造文書等案件，經檢察官提起公訴（九十二年度偵字第六七三七號），
本院判決如左：
    主  文
丙○行使偽造私文書，足以生損害於公眾及他人，累犯，處有期徒刑陸月，如易科罰
金，以參佰元折算壹日。變造之甲○○國民身分證上「丙○」照片壹幀及偽造如附表
所示之署押（含簽名及捺指印）均沒收。
    事  實
一、丙○前分別於民國（下同）八十六年、九十一年間，因違反麻醉藥品管理條例、
    竊盜案件，各經臺灣基隆地方法院及臺灣宜蘭地方法院於八十七年一月十九日、
    九十一年五月三十一日各判處有期徒刑六月、三月確定，並分於八十七年十一月
    十七日、九十一年十一月二十六日執行完畢，猶不知悔改，於九十二年三月二十
    一日下午五時許，在臺北縣三重市至臺中市之野雞車上，拾得「甲○○」所遺失
    之身分證正本一張，竟意圖為自己不法之所有，將上開身分證予以侵占入己，並
    於九十二年三月二十四日凌晨零時三十分許（起訴書誤載為二十三日），在臺中
    市○○○街十三號十一樓之二十四號，換貼丙○之相片，變造該張身分證件之特
    種文書，足以生損害於戶政機關對於核發身分證件之正確性及甲○○其人；嗣丙
    ○於同年月二十四日凌晨一時五十分許，持偽造之台北銀行信用卡一枚及乙○○
    身分證正本一張，在臺中市○○區○○路三段一七九之一號「閤家歡ＫＴＶ」消
    費時，被該店之店員發覺信用卡係偽造，報警查獲，經警方當場自其身上查獲變
    造之乙○○身分證一張及偽造之台北銀行、台南中小企業銀行、花旗銀行之信用
    卡各一張（此部分業經臺灣臺中地方法院檢察署檢察官移請本院於九十二年度訴
    字第七九二號案件中併案審理），丙○為規避處罰情事，竟基於偽造署押之犯意
    ，於當日上午二時許、八時五分許，接續先在臺中市警察局第六分局何安派出所
    搜索扣押筆錄偽造甲○○署押三枚（含簽名上所捺指印三枚）、在臺中市警察局
    第六分局偵訊（調查）筆錄偽造甲○○署押二枚（含簽名上所捺指印及筆錄騎縫
    處所捺指印五枚）、臺中市警察局第六分局扣押物品目錄表偽造甲○○署押四枚
    （含簽名上所捺指印四枚）、扣押之上開台北銀行、台南中小企業銀行、花旗銀
    行之信用卡背面貼紙上偽造甲○○署押三枚（含簽名上所捺指印三枚）及臺中市
    警察局第六分局通知書通知本人聯、通知親友聯、口卡片上偽造甲○○署押各一
    枚（含簽名上所捺指印所捺指印各一枚計三枚），另於九十二年三月二十四日下
    午四時五十分許，在臺灣臺中地方法院檢察署檢察官訊問時，向檢察官提出上揭
    變造之甲○○身分證以行使而為人別訊問，並於同日下午五時十分許，在訊問筆
    錄受訊問人欄偽造甲○○之署押一枚，均足生損害於甲○○本人及警政、司法機
    關偵查犯罪之正確性，且丙○復基於行使偽造私文書之犯意，在上開臺中市警察
    局第六分局屬於私文書之通知書之通知本人聯、通知親友聯上偽造「甲○○」之
    署押，表示已接受逕行逮捕之意，旋將上開逕行逮捕通知持以行使交回承辦員警
    ，行使偽造私文書一次，均足以生損害於檢警機關調查犯罪人之正確性與甲○○
    之權益，迨丙○於九十二年三月二十四日二十二時二十五分許，經檢察官提示甲
    ○○及丙○之檔案照片，並訊問丙○何以其本人與甲○○之照片不相符合時，始
    承認其為丙○且冒用甲○○之名義應訊，始知悉上情。
二、案經臺中市警察局第六分局報請臺灣臺中地方法院檢察署檢察官偵查起訴及自動
    檢舉偵查起訴。
    理  由
一、訊據被告丙○對於右揭事實均坦承不諱，並有變造後之甲○○身分證正本一張及
    如附表所示經被告偽造「甲○○」之署押附卷可憑，復有被告及甲○○二人之前
    科查詢檔案彩色照片計四張附卷可證，足認被告之自白核與事實相符，又被告明
    知其非「甲○○」，竟以「甲○○」名義應訊及偽造如附表所示之署押，自足以
    生損害於檢警機關調查犯罪人之正確性與甲○○之權益，被告右揭犯行，洵堪認
    定。
二、按刑法第二百十七條第一項之「署押」，乃指於紙張或物體上簽署之姓名，或其
    他符號，其作用在表示其承認所簽署之文書效力，若以捺指紋以代替簽名者，則
    偽造指紋亦屬偽造署押，本件被告除於上開何安派出所搜索扣押筆錄、臺中市警
    察局第六分局偵訊（調查）筆錄、扣押物品目錄表、扣押之上開台北銀行、台南
    中小企業銀行、花旗銀行之信用卡背面貼紙上、臺中市警察局第六分局通知書通
    知本人聯、通知親友聯、口卡片及臺灣臺中地方法院檢察署檢察官訊問筆錄上簽
    署「甲○○」之姓名外，尚於該簽名上捺指印及筆錄騎縫處所捺指印，表示確認
    筆錄等之記載，揆諸前揭說明，捺指紋亦屬本罪所謂之「署押」。核被告所為，
    係犯刑法第三百三十七條之侵占遺失物罪、同法第二百十六條、第二百十二條之
    行使變造特種文書罪。另被告在上開臺中市警察局第六分局屬於私文書之通知書
    之通知本人聯及通知親友聯上偽造「甲○○」之署押各一枚，表示已接受逕行逮
    捕之意，被告旋將上開逕行逮捕通知持以行使交回承辦員警，係犯刑法第二百十
    六條、第二百十條之行使偽造私文書罪。再被告在同一查獲時日，接續多次冒用
    「甲○○」名義在上開何安派出所搜索扣押筆錄、臺中市警察局第六分局偵訊（
    調查）筆錄、扣押物品目錄表、扣押之上開台北銀行、台南中小企業銀行、花旗
    銀行之信用卡背面貼紙上、臺中市警察局第六分局通知書通知本人聯、通知親友
    聯、口卡片及臺灣臺中地方法院檢察署檢察官之訊問筆錄上簽名及捺指印偽造署
    押之行為，係利用同一機會，在同一時段就同一犯罪構成事實，本於單一犯意接
    續進行，以實現一犯罪構成要件之單一行為，屬接續犯，應以一罪論，公訴人就
    此認係基於概括犯意為之的連續犯，尚有未洽，附此敘明。被告偽造「甲○○」
    之署押於上開通知書本人聯及親友聯之私文書上，其偽造署押為偽造私文書之部
    分行為，被告偽造上開私文私書後，復持交承辦警員行使，其偽造之低度行為，
    亦為行使之高度行為所吸收，均不另論罪；又其變造身分證特種文書之行為，其
    變造特種文書之低度行為亦為行使之高度行為所吸收，不另論罪，僅論以行使變
    造特種文書罪。被告所犯上開侵占遺失物罪罪、行使變造特種文書罪、行使偽造
    私文書罪間，有方法結果之牽連關係，依刑法第五十五條之規定，應從較重之行
    使偽造私文書罪處斷，又查被告前分別於八十六年、九十一年間，因違反麻醉藥
    品管理條例、竊盜案件，各經法院判處有期徒刑六月、三月確定，有臺灣臺中地
    方法院檢察署檢察官刑案資料查詳紀錄表、臺灣高等法院被告全國前案紀錄表各
    一份附卷可稽，其於有期徒刑執行完畢後，五年以內再犯本件有期徒刑以上之刑
    之罪，為累犯，應依法加重其刑。爰審酌被告曾有麻醉藥品管理條例、竊盜、贓
    物等前科，被告素行不佳、犯罪之動機、目的為圖一時之佼倖與為避免逮捕、手
    段，侵害被害人甲○○之權利、致生損害於戶政機關對於核發身分證件之正確性
    並對國家公權力之執行所生危害均匪淺，暨被告犯後坦承犯行、態度尚屬良好等
    一切情狀，量處如主文所示之刑，並諭知易科罰金之折算標準。扣案之變造「甲
    ○○」身分證上被告之照片一張，為被告因本件變造特種文書及行使變造特種文
    書之犯罪所用之物，且為被告所有，應依刑法第三十八條第一項第二款之規定宣
    告沒收之；另如附表所示偽造甲○○之署押十六枚（含簽名上所捺指印及筆錄騎
    縫處所捺指印共十八枚），均應依刑法第二百十九條之規定為沒收之宣告。
三、至於被告偽造臺中市警察局第六分局屬於私文書之通知書之本人聯、通知親友聯
    上「甲○○」之署押，表示已接受逕行逮捕之意，旋將上開逕行逮捕通知持以行
    使交回承辦員警之行使偽造私文書之犯行，雖未據起訴，惟因此與已起訴成罪之
    上開偽造通知書之通知本人聯、通知親友聯之署押部分，有吸收犯之單純一罪關
    係，本院自得併予審理，附此敘明。又本件被告上開行使變造後之甲○○身分證
    、偽造如附表所示「甲○○」之署押、行使偽造通知書（包括通知本人聯、通知
    親友聯）之私文書等犯行，與被告於上開「閤家歡ＫＴＶ」行使前揭偽造之台北
    銀行信用卡與變造之乙○○身分證並自其身上查獲偽造之台南中小企業銀行、花
    旗銀行之信用卡各一張等犯行（此部分業經臺灣臺中地方法院檢察署檢察官移請
    本院於九十二年度訴字第七九二號案件中併案審理），並無方法結果之牽連關係
    ，其間犯意各別，行為互殊，應分論併罰之，併予敘明。
據上論斷，應依刑事訴訟法第二百九十九條第一項前段，刑法第三百三十七條、第二
百十六條、第二百十二條、第二百十七條第一項、第五十五條、第四十七條、第四十
一條第一項前段、第三十八條第一項第二款、第二百十九條，罰金罰鍰提高標準條例
第一條前段、第二條，判決如主文。
中     華     民      國    九十一    年        四    月    十八        日
                                      臺灣臺中地方法院刑事第一庭
                                          法  官  楊  曉  惠
右正本證明與原本無異。
如不服本判決，應於判決送達後十日內向本院提出上訴狀，上訴於
臺灣高等法院臺中分院（須附繕本）。
                                          書記官
中     華     民      國    九十一    年        四    月    十八        日
附錄本案論罪科刑法條全文
刑法第三百三十七條
意圖為自己或第三人不法之所有，而侵占遺失物、漂流物或其他離本人所
持有之物者，處五百元以下罰金。
刑法第二百十條：
偽造、變造私文書，足以生損害於公眾或他人者，處五年以下有期徒刑。
刑法第二百一十二條
偽造、變造護照、旅券、免許證、特許證及關於品行、能力服務或其他相
類之證書、介紹書，足以生損害於公眾或他人者，處一年以下有期徒刑、
拘役或三百元以下罰金。
刑法第二百一十六條
行使第二百十條至第二百十五條之文書者，依偽造、變造文書或登載不實
事項或使登載不實事項之規定處斷。
附    表：
編號
一、九十二年三月二十四日上午二時許，在何安派出所搜索扣押筆錄偽造甲○○署押
    三枚（含簽名上所捺指印三枚）。
二、九十二年三月二十四日上午八時五分許，在臺中市警察局第六分局偵訊（調查）
    筆錄偽造甲○○署押二枚（含簽名上所捺指印及筆錄騎縫處所捺指印五枚）、臺
    中市警察局第六分局扣押物品目錄表偽造甲○○署押四枚（含簽名上所捺指印四
    枚）、扣押之上開台北銀行、台南中小企業銀行、花旗銀行之信用卡背面貼紙上
    偽造甲○○署押三枚（含簽名上所捺指印三枚）、臺中市警察局第六分局通知書
    通知本人聯、通知親友聯、口卡片偽造甲○○署押各一枚（含簽名上所捺指印各
    一枚計三枚）。
三、九十二年三月二十四日下午五時十分許，在臺灣臺中地方法院檢察署檢察官訊問
    筆錄受訊問人欄偽造甲○○之署押一枚。
